【裁判字號】    96,簡,752
【裁判日期】    970219
【裁判案由】    勞保
【裁判全文】
臺北高等行政法院判決
                                     96年度簡字第00752號
原      告  甲○○
被      告  勞工保險局
代  表  人  乙○○總經理）住.
上列當事人間因勞保事件，原告不服行政院勞工委員會中華民國
96年7 月20日勞訴字第0960012209號訴願決定，提起行政訴訟。
本院判決如下：
    主  文
原告之訴駁回。
訴訟費用由原告負擔。
    事  實
壹、事實概要：
    緣高雄市餐盒製作包裝運送工職業工會被保險人即原告以於
    民國（下同）95年12月14日退職，檢據申請老年給付。經被
    告審查，以原告係41年7 月7 日出生，自66年6 月16日起連
    續加保至95年12月14日退職止，保險年資合計滿29年又182
    日，被告乃於95年12月26日以000000000000號核定按其退職
    當月起前3 年之平均月投保薪資新台幣（下同）34,800元，
    發給43個月計1,496,400 元之老年給付。嗣該工會以其作業
    疏失，函請更正原告退職日期為95年12月15日，並申請准予
    補發2 個月老年給付，惟被告以原告既已符合勞工保險條例
    第58條第1 項第4 款之年齡及年資之要件，據以核發其老年
    給付，於法並無不合，遂於96年1 月31日以保給老字第0961
    0020010 號函否准所請更正原告之退職日期。原告不服，向
    勞工保險監理委員會申請審議，經該會於96年4 月19日以96
    保監審字第0559號審定書審定申請審議駁回後，提起訴願，
    經遭駁回，遂向本院提起行政訴訟。
貳、兩造聲明：
一、原告聲明：
(一)訴願決定及原處分均撤銷。
(二)被告應給付原告69,600元暨自96年12月27日起至清償日止，
    按年息百分之五計算之利息。
二、被告聲明：
    原告之訴駁回。
參、兩造之陳述：
一、原告主張之理由：
(一)原告之勞工保險至95年12月15日，投保年資即滿29年183 日
    ，依勞工保險條例第59條規定「其保險年資合計超過15年者
    ，每滿1 年發給2 個月給付。但最高以45個月為限，滿半年
    者1 年計。」所請老年給付應依上開規定按其退職當月起3
    年之平均月投保薪資34,800元，發給45個月計1,556,000 元
    。
(二)原告於95年12月4 日向被告南區管理中心查詢投保年資，得
    知投保年資已達29年172 日，只要再加上11日，即至95年12
    月15日，即可達到30年，可獲45個基數之老年給付，原告乃
    將退職日應為12月15日及計算3 年平均薪資應為34,800×45
    （基數）=1,566,000元等資料，填記於詢問之資料上，及記
    錄在年資料表的空白位置。
(三)原告於95年12月14日到高雄市餐盒製作包裝運送工職業工會
    預先辦理老年給付手續，向工會會務人員稱，原告必須至95
    年12月15日時，最後1 年的投保年資才會到達183 日，即年
    資滿30年，所以退職日期必須是在95年12月15日以後，並指
    示該工會在12月15日之後才將資料寄送被告。惟因該工會會
    務人員之疏忽，將原告之退職日期誤載為12月14日，因有1
    天之差，致原告的退休基數遭被告少算2 個基數，即69,600
    元，損失鉅大。
(四)原告於95年12月4 日前往被告南區管理中心查詢投保年資，
    並得悉年資超過183 天就滿半年，投保年資即可以1 年計算
    ，經服務台人員告知可增加2 個基數之給付，老年給付等於
    增加69,600元（34,800元×2）， 原告豈有可能故意在可增
    加2 個基數之情形下，在前1 天辦理退職。
(五)按「行政機關應依職權調查證據，不受當事人主張之拘束，
    對當事人有利及不利事項一律注意。」為行政程序第36條所
    明定。本件爭點係原告之退職日期究竟為12月15日或12月14
    日，申請書填列雖為「95年12月14日」，惟原告之實際意思
    應係12月15日，意思表示自應依原告之意思為準，即以12月
    15日為原告之退職日。原告已盡告知義務，工會人員誤填自
    非原告之原罪，造成權利受損，自非合理。且該工會亦已具
    文向被告申請更正，該錯誤既已由第三人證明屬實，確非原
    告之本意和行為，被告自有更正其原處分，而改依原告真正
    之退職日期，加發2 個月退休金基數之金額予原告之義務。
(六)被告應重視政府開辦保險之原意為保障勞工生活，促進社會
    安全，核准原告所申請老年給付，投保年資合計29年183 天
    （滿半年以1 年計算）計45基數1,556,000 元與被告原核定
    給付43基數1,496,400 元，相差69,600元，應補發給原告。
二、被告主張之理由：
(一)依勞工保險條例第58條規定，被保險人合於下列規定之一者
    ，得請領老年給付：1 、參加保險之年資合計滿1 年，年滿
    60歲或女性被保險人年滿55歲退職者。2 、參加保險之年資
    合計滿15年，年滿55歲退職者。3 、在同一投保單位參加保
    險之年資合計滿25年退職者。4 、參加保險之年資合計滿25
    年，年滿50歲退職者。5 、擔任經中央主管機關核定具有危
    險、堅強體力等特殊性質之工作合計滿5 年，年滿55歲退職
    者。及同條例第59條規定「被保險人依前條（即第58條）第
    1 項規定請領老年給付者，其保險年資合計每滿1 年按其平
    均月投保薪資，發給1 個月老年給付；其保險年資合計超過
    15年者，其超過部分，每滿1 年發給2 個月老年給付。但最
    高以45個月為限，滿半年者以1 年計。」另依行政院68年3
    月22日台68勞字第2725號函釋略以：「現金給付之請領與給
    付標準，應以保險事故發生之日期為準。」及依行政院勞工
    委員會86年11月7 日台86勞保二字第047566號函示：「有關
    投保單位為符合老年給付資格之被保險人請領老年給付時，
    未於退職當日申報退保者，應以退職當日為退保日，並據以
    核算保險費及老年給付。」
(二)依勞工保險條例施行細則第50條規定：「投保單位應為所屬
    被保險人或其受益人辦理請領保險給付手續，不得收取任何
    費用」。被保險人申請老年給付時，其所屬投保單位應依規
    定為被保險人辦理請領保險給付手續，並於申請書上確認退
    職日期並蓋章證明，以為被告審核給付之依據，本件據高雄
    市餐盒製作包裝運送工職業工會檢送原告老年給付申請書明
    載其退職日期（從事工作最後一天）為95年12月14日，亦經
    該工會及原告於申請書上蓋章證明，申請手續已完備，意思
    表示亦完整，被告依原告老年給付申請書載明之退職日期95
    年12月14日據以核發老年給付，並無不符。又依勞工保險條
    例第30條規定，領取保險給付之請求權，自得請領之日起，
    因2 年間不行使而消滅。原告既於退職日起之2 年請領時效
    內都具有請領老年給付請求權，故原告95年12月15日提出申
    請老年給付之日，要難認定其郵寄日應為其退職日。原告所
    請老年給付，被告以其給付申請書所填退職日期為保險事故
    發生日核發保險給付，與規定並無違誤。
    理  由
壹、本件訴訟標的之價額在新臺幣（下同）20萬元以下，依行政
    訴訟法第229 條第2 項、第1 項第2 款規定及司法院92年9
    月17日院台廳行一字第23681 號令，應適用簡易程序，本院
    並依同法第233 條第1 項規定，不經言詞辯論，逕行裁判。
貳、兩造不爭之事實及兩造爭點：
    如事實概要欄所述之事實，業據提出老年給付申請書、被告
    95年12月26日以000000000000號核定退職函、工會更正函、
    被告96年1 月31日保給老字第09610020010 號函為証，為兩
    造所不爭執，堪信為真，兩造爭點厥為：
一、老年給付申請書所載退職日期（從事工作最後一天）得否更
    正？
二、老年給付請求權之起點係老年給付申請書所載明之退職日期
    ？抑老年給付申請書之郵寄日？
參、本院之判斷：
一、本件應適用之法條與法理：
（一）勞工保險條例第19條第2 項規定：「以現金發給之保險給
      付，按被保險人發生保險事故之當月起前6 個月平均月投
      保薪資計算；其以日為給付單位者，以平均月投保薪資除
      以30為日給付額。但老年給付按被保險人退休之當月起前
      3 年之平均月投保薪資計算，參加保險未滿3 年者，按其
      實際投保年資之平均月投保薪資計算。」
（二）勞工保險條例第58條第1 項第4 款規定：「被保險人合於
      左列規定之一者，得請領老年給付：1 、．．．4 、參加
      保險之年資合計滿25年，年滿50歲退職者。．．．。」
（三）勞工保險條例第59條規定：「被保險人依前條第1 項規定
      請領老年給付者，其保險年資合計每滿1 年按其平均月投
      保薪資，發給1 個月老年給付；其保險年資合計超過15年
      者，其超過部分，每滿1 年發給2 個月老年給付。但最高
      以45個月為限，滿半年者以1 年計。」
二、本件老年給付申請書所載退職日期（從事工作最後一天）不
    得「更正」：
    查無一定雇主或自營作業而參加職業工會者，其工作本非固
    定，難以明確認定其退職之情況，而「勞工保險加保、退保
    係採申報主義，被保險人之加、退保均依投保單位所送之加
    退保表憑表作業，‧‧」，最高行政法院81年度判字第1460
    號判例著有明例，本件原告以於95年12月14日退職，檢據申
    請老年給付，其自66年6 月16日起連續加保至95年12月14日
    退職止，保險年資合計滿29年又182 日，已符合勞工保險條
    例第58條第1 項第4 款年齡暨年資之要件，所附老年給付申
    請書亦載明係於95年12月14日退職，並有投保單位及原告簽
    章，顯並非筆誤，並無「更正」之問題，被告據以核付原告
    老年給付，並否准所請「更正」原告退職日期，於法並無不
    合。至原告之投保單位高雄市餐盒製作包裝運送工職業工會
    若有作業疏失致生原告之損失，原告可依民法之相關規定對
    該工會請求損害賠償之責，自不待言。
三、本件停保之起點係老年給付申請書所載明之退職日期，非老
    年給付申請書之郵寄日：
    按勞工保險條例施行細則第16條規定：「（第2 項）投保單
    位於其所屬勞工離職‧‧當日辦理退保者，其保險效力於投
    保單位將退保申報表送達保險人或郵寄之當日二十四時停止
    ；投保單位非於勞工離職‧‧之當日辦理退保者，其保險效
    力於離職‧‧之當日二十四時停止。（第3 項）前二項郵寄
    之當日，以原寄郵局郵戳為準。」，行政院勞工委員會86年
    11月7 日台勞保二字第047566號函釋稱：「有關投保單位為
    符合老年給付資格之被保險人請領老年給付時，未於退職當
    日申報退保者，應以退職當日為退保日，並據以核算保險費
    及保險給付。」，與前揭立法意旨相符，行政機關予以適用
    ，自無不法。可知投保單位於其所屬勞工「離職當日辦理退
    保」者，方有保險效力自「退保申報表郵寄之當日二十四時
    停止」之問題，若並非離職當日辦理退保，則無論何時郵寄
    或送達，保險效力均自離職之當日二十四時停止。本件據原
    告於訴願書中所陳，申請表格中退職日期為95年12月14日，
    於次日（15日）寄出請，其退保申請書寄出日與退職日並非
    同一日，仍應以退職日期為其退保日，原告主張尚不足採。
四、從而，原處分並無不法，訴願決定予以維持，亦稱正確。原
    告徒執前詞，訴請撤銷，為無理由，應予駁回。
肆、兩造其餘攻擊防禦方法均與本件判決結果不生影響，故不逐
    一論述，併此敘明。
據上論結，本件原告之訴為無理由，爰依行政訴訟法第236條、
第195第1項後段、第98條第1項前段，判決如主文。
中    華    民    國    97  年    2     月    19    日
                    臺北高等行政法院第二庭
                                    法  官  畢乃俊
上為正本係照原本作成。
本件以訴訟事件所涉及之法律見解具有原則性者為限，始得於本
判決送達後20日內向本院提出上訴狀並表明上訴理由，如已於本
判決宣示後送達前提起上訴者，應於判決送達後20日內補具上訴
理由（均按他造人數附繕本），且經最高行政法院許可後方得上
訴。
中    華    民    國    97    年    2     月    19    日
                                    書記官  簡信滇


司法院資訊處製作；財團法人民間司法改革基金會備份。
